【裁判字號】    98,交抗,1075
【裁判日期】    980417
【裁判案由】    違反道路交通管理處罰條例
【裁判全文】
臺灣高等法院交通事件裁定            98年度交抗字第1075號
抗  告  人
即受處分人  甲○○
上列抗告人即受處分人因違反道路交通管理處罰條例案件，不服
臺灣臺北地方法院，中華民國98年3月23日所為裁定（98年度交
聲字第759號），提起抗告，本院裁定如下：
    主  文
抗告駁回。
    理  由
一、原處分機關即台北市交通事件裁決所民國98年2 月24日裁決
    處分（北市裁罰字第裁22-A1A231396號）意旨略以：本件受
    處分人甲○○駕駛車號LF-6182 號自用小客車，於97年11月
    1 日18時45分在臺北市○○○路與民樂街口，因未禮讓行人
    ，而與行人發生交通事故，經臺北市政府警察局交通警察大
    隊（下稱舉發機關）以受處分人有違反道路交通管理處罰條
    例第44條第2 項規定之行為掣單舉發。受處分人向原處分機
    關即臺北市交通事件裁決所提出申訴，經原處分機關函請舉
    發機關調查結果，仍認受處分人確有上揭違規行為，原處分
    機關乃依道路交通管理處罰條例第44條第2 項、第61條第3
    項及違反道路交通管理事件統一裁罰基準表等規定，於98
    年2 月24日裁處罰鍰新臺幣（下同）1800元（原裁定誤載為
    1200元，應予更正），並記違規點數3 點等語。
二、受處分人聲明異議意旨略以：
（一）伊確有於上開時、地，行經該路口與行人發生交通事故，
      惟並非未禮讓行人，當時係因於該路口臨時停車下車購物
      ，購妥上車後，已看清無人車通行，始發動車子起步，嗣
      發現被害人快速通過行人穿越道，即瞬間停車，惟仍使被
      害人倒地，然未撞擊被害人之身軀。
（二）伊於停車再開之際，已確認過行人穿越道上並無人車通行
      ，方發動車輛，並非故意不法，請求調閱監視錄影帶以為
      佐證。另伊已負過失傷害之民、刑事責任，不應再負違反
      道路交通管理處罰條例之行政責任云云。
三、原裁定意旨略以：本件受處分人確有於上揭時、地，與被害
    人發生交通事故，並與被害人達成民事和解，此為受處分人
    所不爭執，應堪信為真實。據舉發機關函覆表示，依現場處
    理資料，違規車輛之左前側與沿行人穿越道穿越之被害人身
    體碰撞而肇事，始以此擎單舉發，此有舉發機關98年1月13
    日北市警交大事字第09836007700號函在卷可稽。受處分人
    雖陳稱，已於啟動時檢視並無人車，惟違規車輛與被害人確
    實於該行人穿越道發生事故，由此可證，受處分人穿越路口
    當時，確有行人行走於行人穿越道上，其有未注意車前狀況
    、禮讓前方直行而來之被害人先行即往前行駛之情事，因而
    導致煞車不及，發生擦撞。另舉發機關對於監視錄影帶一事
    ，亦回函陳稱：「經處理人員現場勘查，無監視器對肇事地
    點攝錄」，受處分人仍執前詞質疑，顯無可採。另受處分人
    雖稱已經與被害者達成民事和解，然其所涉犯之過失傷害罪
    嫌並未經偵查、起訴及判決有罪確定，故與一事不二罰之原
    則不相違背，自仍得依違反道路交通管理處罰條例之行政罰
    處罰。再受處分人陳稱此已逾3個月消滅時效，惟查本件違
    規時間係97年11月1日，舉發填單時間為97年12月3日，尚未
    違反道路交通管理處罰條例第90條前段：「違反本條例之行
    為，自行為成立之日起；行為有連續或繼續之狀態者，自行
    為終了之日起，逾3個月不得舉發」之規定，受處分人前詞
    置辯，實有誤會。因認原處分機關依據道路交通管理處罰條
    例第44條第2項、第61條第3項、違反道路交通管理事件統一
    裁罰基準表等規定，裁處罰鍰1800元，並記違規點數3點之
    處分，並無任何違誤，其裁決應予維持，而駁回受處分人之
    異議。
四、受處分人抗告意旨略以：
（一）伊係將車輛停放於行人穿越道上下車購物，嗣返回車上檢
      視前方無人車通行後，始發動車子起步，並非駕駛汽車行
      經行人穿越道。又伊既經檢視車前狀況確認行人穿越道上
      並無行人通行後，始發動汽車，顯見伊並無任何故意過失
      。
（二）原舉發機關並未向里長調閱監視錄影帶，原法院竟以該處
      無錄影監視資料予以搪塞，有應調查之證據未予調查之違
      誤。
（三）伊已賠償被害人4萬元，有臺北市大同區調解委員會97 年
      民調字第320號調解書在卷可稽，因支付賠償金，國家刑
      罰權始未發動，足見伊已受到懲處，應有一事不二罰原則
      之適用；況行政罰法第26條第2項係規定「前項行為如經
      不起訴處分或為無罪、免訴、不受理、不付審理之裁判確
      定者，『得』依違反行政法上義務規定裁處之」，原裁定
      未敘明得予處罰之原因，自有未洽。
（四）道路交通管理處罰條例第90條原係規定逾3個月不得舉發
      ，舉發後逾3個月不得處罰，處罰後逾3個月不得執行，嗣
      修正為只要一經舉發，即無消滅時效規定之適用，此一修
      正顯屬違憲。爰提起抗告，求予撤銷原裁定，更為適當之
      裁定云云。
五、本院查：
（一）本件抗告人即受處分人將系爭自用小客車停放於行人穿越
      道上下車購物，嗣返回車上發動車輛起步，而與正穿越行
      人穿越道之被害人於行人穿越道上發生碰撞，業據其供承
      不諱，足見其係駕駛汽車行經行人穿越道而肇事，其辯稱
      並非駕駛汽車行經行人穿越道云云，應非足採。
（二）再觀諸道路交通管理處罰條例第44條於94年12月28日修正
      理由三所示：「原條文各款均為汽車駕駛人應減速慢行之
      規定，惟（原條文）第2款後段為行人穿越道優先路權之
      規定，為讓行人能夠信賴斑馬線，除加強取締未讓行人優
      先通行的違法車輛外，應將現行條文（即原條文）第2款
      後段之規定單獨移列為第2項，且罰鍰提高至新臺幣1200
      元以上3600元以下，如此修法、執法雙管齊下，才能樹立
      行人穿越道的安全性和權威性」之內容，已揭櫫本條例第
      44條第2項增訂意旨，係為樹立行人穿越道之安全性和權
      威性，並確立行人穿越道之優先路權。次按「汽車行經行
      人穿越道，遇有行人穿越時，無論有無交通指揮人員指揮
      或號誌指示，均應暫停讓行人先行通過」，道路交通安全
      規則第103條第2項亦定有明文。準此，汽車駕駛人駕駛汽
      車行經行人穿越道時，均應注意是否有行人穿越，而於有
      行人穿越時，無論有無交通指揮人員指揮或號誌指示，均
      有暫停讓行人先行通過之義務，使行人可以完全信賴不致
      遭受任何汽車之衝撞。查本件抗告人駕駛汽車行經行人穿
      越道時，適有被害人黃于芮穿越，抗告人並於該行人穿越
      道上與被害人發生碰撞致被害人受傷，有舉發機關98年1
      月13日北市警交大事字第09836007700號函在卷可稽（原
      法院卷第10至11頁），顯見抗告人當時並未注意車前狀況
      ，致未暫停讓行人先行通過，因而肇致本件事故；苟抗告
      人確有檢視車前狀況，確認當時並無行人通過，豈有可能
      甫於車輛剛發動之際，即於行人穿越道上撞及行人之理？
      是抗告人一再以其已檢視車前狀況，確認行人穿越道上並
      無行人通行後，始發動汽車，其並無任何故意過失云云置
      辯，顯係飾卸之詞，委無可採。
（三）再查，本案經處理人員現場勘查後，並無監視器對肇事地
      點攝錄乙節，業據臺北市政府交通警察大隊以98年1月13
      日北市警交大事字第09836007700號函覆原法院明確，足
      見抗告人所稱之監視錄影帶已無從調閱，原法院已盡其調
      查證據之能事；況本件抗告人當時並未注意車前狀況，致
      未暫停讓行人先行通過之交通違規行為至為明確，亦無須
      以監視錄影畫面予以佐證之必要（刑事訴訟法第163條之2
      第2項第1款、第3款參照）。是抗告人猶以原舉發機關並
      未向里長調閱監視錄影帶，漫指原裁定有應調查之證據未
      予調查之違誤云云，自不足採。
（四）又查，本件抗告人縱以4萬元與被害人達成和解，該和解
      金亦不具任何對不法行為制裁、懲罰之性質，其既未因涉
      犯過失傷害罪嫌經偵查、起訴及受裁判，即與行政罰法第
      26條規定：「一行為同時觸犯刑事法律及違反行政法上義
      務規定者，依刑事法律處罰之。但其行為應處以其他種類
      行政罰或得沒入之物而未經法院宣告沒收者，亦得裁處之
      。前項行為如經不起訴處分或為無罪、免訴、不受理、不
      付審理之裁判確定者，得依違反行政法上義務規定裁處之
      」之情形無涉，且其上開交通違規行為事證明確，本即應
      依違反道路交通管理處罰條例之行政罰處罰。又抗告人所
      指道路交通管理處罰條例第90條原係規定逾3個月不得舉
      發，舉發後逾3個月不得處罰，處罰後逾3個月不得執行，
      嗣修正為只要一經舉發，即無消滅時效規定之適用，此一
      修正顯屬違憲云云，經查該條例第90條歷次修正從未有其
      所稱關於「舉發後逾3個月不得處罰，處罰後逾3個月不得
      執行」之情形，遑論其此部分所指，與其本件交通違規行
      為毫無關涉。是抗告人即受處分人罔視自身確有本案之交
      通違規事實，徒憑己意任意曲解法律，漫指原裁定不當，
      實不足取。
六、綜上，本件抗告人即受處分人違規事實明確，原法院經詳細
    調查結果，基於以上之認定，駁回受處分人所提出之異議，
    經核並無違誤或不當，應予維持。抗告人以前揭情詞為辯，
    為無理由，其抗告應予駁回。
七、據上論結，應依道路交通案件處理辦法第26條，刑事訴訟法
    第412條，裁定如主文。
中    華    民    國    98    年    4     月    17    日
                  刑事第九庭審判長法  官  陳貽男
                                  法  官  何信慶
                                  法  官  周盈文
以上正本證明與原本無異。
不得再抗告。
                                  書記官  余姿慧
中    華    民    國    98    年    4     月    17    日


司法院資訊處製作；財團法人民間司法改革基金會備份。
